【裁判字號】    99,聲再,55
【裁判日期】    991029
【裁判案由】    偽造文書
【裁判全文】
臺灣高等法院臺南分院刑事裁定          99年度聲再字第55號
聲  請  人  甲○○
上列聲請人因偽造文書案件，對於本院83年度上易字第1844號中
華民國84年6月29日第二審確定判決 (臺灣雲林地方法院83年度
易字第266號，起訴案號：臺灣雲林地方法院檢察署82年度偵字
第4352號)及本院84年度聲再字第162號中華民國84年9月13日確
定裁定，聲請再審，本院裁定如下：
    主  文
再審之聲請駁回。
    理  由
一、聲請再審意旨略以：
(一)本案之相關說明：
  1.聲請人於刑事案件中，曾提出甲○○與林忠志（保證人）簽
    發之款項、借用證、本票、計算書、及西螺鎮農會活期儲蓄
    存款帳卡、西螺鎮郵局存摺等資料，足茲證明廖榭榴確有領
    取存款借與甲○○。
  2.聲請人曾提出斗六市調解委員會調解書，及提出廖榭榴先後
    多次自西螺鎮農會帳戶，將買賣土地之價金匯至林忠志設於
    斗六市農會帳戶內，有關之斗六市農會函附支票存摺存款對
    帳單，西螺鎮農會函附及資金往來出入明細表，匯出匯款帳
    等，足證廖榭榴確有向甲○○與林忠志購買系爭土地之事實
    。
  3.徐根在向廖榭榴購買系爭土地之價金係分四次，由第一商業
    銀行新莊分行之帳戶，透過合作金庫新莊支庫，電匯至西螺
    鎮農價廖榭榴帳戶，並有在刑事中提出之西螺鎮農會函附合
    作金庫應解匯款備查簿影本，第一商業銀行新莊分行函附存
    款明細分類影本，足證徐根在與廖榭榴間確有買賣系爭土地
    。
(二)聲請人甲○○之有利事證：
  1.依最高法院86年5月30日做出86年台上字第1718號民事判決
    書第5項第11行所載，乃屬於重要防禦方法，原審未說明其
    取捨之意思遽為不利於廖榭榴、徐根在等人之判決亦有未合
    。
  2.台灣雲林地方法院83年11月2日，83年度易字第266號刑事判
    決盡其責任很詳細審查斟酌採用該三大項證據之後，經判決
    認定被告間之借款和425-2、425-15號二筆私有地之買賣均
    屬實，無涉犯有偽造文書之犯行，此外並查無積極證據足認
    被告甲○○、廖榭榴、徐根在及案外人林忠志四人涉犯有偽
    造文書之犯行，足徵被告即本件聲請人甲○○並無偽造文書
    之行為。
  3.台灣雲林地方法院85年度執聲更字第1號民事裁定、台灣高
    等法院台南分院87年度譯字第684號處分書、台灣雲林地方
    法院87年度訴字第426號民事判決、臺灣高等法院臺南分院8
    6年上更(一)字第85號民事判決書中第5頁第10行、第9頁末第7
    行與第14頁末第6行起、臺灣高等法院臺南分院檢察署87年
    度議字第684號處分書第5頁第2行與第4行起、台灣雲林地方
    法院87年度訴字第426號民事判決書中第7頁第9行、最高法
    院88年度上字第1424號民事判決、臺灣高等法院臺南分院88
    年上字第434號民事判決、台灣雲林地方法院檢察署89年偵
    續字第2號起訴書、台灣雲林地方法院90年度易字第83號刑
    事判決、臺灣高等法院臺南分院90年度上易字第110號刑事
    判決、94年度上易字第63號民事判決、最高法院98年度台再
    字第22號民事裁定、99年度台聲字第482號民事裁定之內容
    均足資為被告四人均無涉犯刑法第214條偽造文書罪之證明
    。
(三)
  1.依台灣雲林地方法院檢察署83年1月15日82年度偵字第4352
    號起訴書內容可知：(1)檢察官在偵查庭上言明，已有二次
    召問證人原告張百興之推測之詞，已了解案情而採用之，顯
    然違背刑事訴訟法第160條法令。(2)因而對被告甲○○等依
    法有責任提出有利於己之重要證據，而拒絕採用。(3)該署
    檢察官亦查出被告林英甫、林忠志、徐根在等三人均無參與
    80年3月2日之調解，亦無依據80年3月2日調解書該425-2、
    425-15號二筆私有地之買賣，尤其是被告林英甫非土地所有
    權人即作不起訴處分，此有台灣雲林地方法院檢察署83年1
    月15日82年度偵字第4352號不起訴處分書附卷可證。(4)依
    臺灣高等法院臺南分院檢察署87年9月21日87年度議字第684
    駁回張百興再議處分書第5頁第2行起所指摘，不論被告間以
    贈與或買賣為移轉登記原因，對國家稅捐徵收自不生影響，
    且對地政機關之管理亦不生影響。(5)因而，被告甲○○、
    廖榭榴和徐根在均以土地買賣為移轉登記原因，均自不致生
    損害於公罪，與刑法第214條要件不符，故被告四人均無涉
    犯刑法第214條偽造文書罪。
  2.台南高分院84年度上易字第1844號判決之承辦法官徐宏志、
    84年度聲再字第162號裁定之承辦法官，就有利於被告4人之
    重要證據均不予調查、審酌，且又不標示其取捨之意見，有
    重大違背法令及理由不備之違法，確有弊端。
(四)茲檢附如下證物：
  1.本院99年4月15日99年度聲再字第45號刑事駁回第29次再審
    裁定。
  2.本院84年9月13日84年度聲再字第162號刑事裁定。
  3.本院84年6月29日83年度上易字第1844號刑事判決書。
  4.台灣雲林地方法院83年11月2日83年度易字第266號刑事判決
    書和公告。
  5.最高法院98年6月4日98年度台再字第22號民事裁定。
  6.台灣雲林地方法院檢察署83年1月15日82年度偵字第4352號
    起訴書及不起訴處分書。
  7.蘋果日報95年7月2日徐宏志法官相關報導。
  8.中國時報85年6月27日邱鎮北檢察官相關報導。
  9.25年間所提起再審等乙覽表。
二、按有罪之判決確定後，有左列情形之一者，為受判決人之利
    益，得聲請再審︰一、原判決所憑之證物已證明其為偽造或
    變造者。二、原判決所憑之證言、鑑定或通譯已證明其為虛
    偽者。三、受有罪判決之人，已證明其係被誣告者。四、原
    判決所憑之通常法院或特別法院之裁判已經確定裁判變更者
    。五、參與原判決或前審判決或判決前所行調查之法官，或
    參與偵查或起訴之檢察官，因該案件犯職務上之罪已經證明
    者，或因該案件違法失職已受懲戒處分，足以影響原判決者
    。六、因發現確實之新證據，足認受有罪判決之人應受無罪
    、免訴、免刑或輕於原判決所認罪名之判決者。前項第一款
    至第三款及第五款情形之證明，以經判決確定，或其刑事訴
    訟不能開始或續行非因證據不足者為限，得聲請再審，刑事
    訴訟法第420條定有明文；又不得上訴於第三審法院之案件
    ，除前條規定（即刑事訴訟法第420條）外，其經第二審確
    定之有罪判決，如就足生影響於判決之重要證據漏未審酌者
    ，亦得為受判決人之利益，聲請再審，並應於送達判決後20
    日內為之。同法第421條、第424條分別定有明文。
三、經查：
(一)本件聲請人據以聲請再審之原判決（即本院83年度上易字第
    1844號判決）係屬刑事訴訟法第376條規定之不得上訴於第
    三審法院之案件，於民國84年6月29日宣判，於判決送達聲
    請人後即告確定，並於84年8月26日執行完畢，有臺灣高等
    法院被告前案紀錄表附卷可參，聲請人再於99年5月13日以
    本件確定判決有重要證據漏未審酌為由而聲請再審，顯逾前
    揭20日期間，揆諸前述，聲請人此部份之聲請自非合法。
(二)又如前述，聲請再審的對象，僅以確定判決為限，至於「裁
    定」，無論程序上駁回裁定，或關於實體事項的裁定，均不
    得聲請再審。從而聲請人對本院84年度聲再字第162號確定
    裁定聲請再審，其聲請程序亦非合法。
(三)再查，「法院認為無再審理由經裁定駁回後，不得更以同一
    原因聲請再審」，刑事訴訟法第434條第2項亦定有明文。本
    件聲請人之聲請事由，業經聲請人以相同之再審事由向本院
    聲請再審，且均經以無再審理由駁回，有本院92年度聲再字
    第166號、96年度聲再字第22號、96年度聲再字第48號、96
    年度聲再字第81號、97年度聲再字第2號、97年度聲再字第
    39號、97年度聲再字第68號、98年度聲再字第25號、98年度
    聲再字第110號、99年度聲再字第12號、99年度聲再字第33
    號等歷次裁定可稽，自不得再以同一原因再重行聲請，聲請
    人此部分聲請亦不合法。
四、綜上，聲請人聲請再審，其程序顯屬違背規定，應予駁回。
五、爰依刑事訴訟法第433條，裁定如主文。
中    華    民    國    99    年    10    月    29    日
                  刑事第四庭    審判長法  官  吳志誠
                                      法  官  彭喜有
                                      法  官  羅心芳
以上正本證明與原本無異。
不得抗告。
                                      書記官  蔡振豐
中    華    民    國    99    年    10    月    29    日

司法院資訊處製作；財團法人民間司法改革基金會備份。
